臺灣板橋地方法院刑事判決　　　　　　　93年度訴字第1452號
公　訴　人　臺灣板橋地方法院檢察署檢察官
被　　　告　甲○○
選任辯護人　許麗紅律師
上列被告因偽造文書案件，經檢察官提起公訴（93年度偵字第11
140 號），本院判決如下：
    主  文
甲○○行使偽造私文書，足以生損害於他人，處有期徒刑伍月，
如易科罰金，以參佰元折算壹日。
    事  實
一、甲○○與乙○○（原名羅亦喬）本係夫妻關係，雙方於民國
    93年1 月15日離婚。其2 人於離婚前已感情不睦，於92年6
    月5 日簽訂離婚協議書，其中約定「雙方各有名下之財產及
    債務，由名義人各自享有及負擔，與他方無涉；雙方均不得
    依民法第1030之1 規定，向他方請求財產分配」。詎甲○○
    明知並未獲得同意將乙○○設在「彰化商業銀行股份有限公
    司東三重分行」（下稱彰銀東三重分行，址設於臺北縣三重
    市○○○路303 號），帳號為00000000000-000 號（起訴書
    誤載為00000000000-000 號）帳戶內之17筆合計新臺幣（下
    同）287 萬元之定期存款提前解約，竟於其2 人辦理離婚登
    記之前1 日即93年1 月14日，持乙○○置放在臺北縣三重市
    ○○街85號8 樓住處內之印章（非該帳戶原留印鑑章，較印
    鑑章為小，以下稱甲印章）及前開帳戶存摺至彰銀東三重分
    行，在定期性存款解約申請書（代存單）17張上，由不知情
    之銀行行員盜蓋乙○○所有之甲印章，每份解約申請書上共
    蓋有2 枚印文，以此方式而接續偽造乙○○名義之定期性存
    款解約申請書（代存單）共17張，足以生損害於彰銀東三重
    分行對辦理客戶存、提款業務審核之正確性及乙○○本人。
    嗣因銀行行員察覺該印章與原留存印鑑不符，甲○○旋即返
    家找出乙○○另1 枚與原留存印鑑章大小大致相符之印章（
    以下稱乙印章），攜至前開彰銀東三重分行，交由不知情之
    銀行行員在前開偽造定期性存款解約申請書（代存單）17
    張上及存摺類存款取款憑條上，盜蓋乙○○所有之乙印章印
    文各1 枚，以此方式而接續偽造乙○○名義之定期性存款解
    約申請書（代存單）17張及面額287 萬元之存摺類存款取款
    憑條1 張，均足以生損害於彰銀東三重分行對辦理客戶存、
    提款業務審核之正確性及乙○○本人，復持以交付該銀行行
    員行使之，使未經仔細核對蓋用印章與原留存印鑑不符之銀
    行行員誤認係帳戶所有人即乙○○同意或授權甲○○將定存
    解約及取款，而辦理前述定期存款解約及取款，足以生損害
    於彰銀東三重分行對於辦理客戶存、提款之正確性及乙○○
    本人。甲○○取得前揭定期存款解約金287 萬元後，再隨即
    將該筆存款轉存至其本人於當日始申設在彰銀東三重分行之
    00000000000- 000號帳戶。嗣於93年3 月間乙○○察覺本人
    前開帳戶已遭解約而向彰銀東三重分行查詢，該銀行自知作
    業疏失，復將甲○○上揭帳戶內之存款凍結，並將該帳戶內
    之287 萬元轉回乙○○同日重新開立之00000000000-000 號
    帳戶內。
二、案經乙○○訴由臺灣板橋地方法院檢察署檢察官偵查起訴。
    理  由
一、訊據被告甲○○固坦承有於上述時、地接續持乙○○印章2
    枚，前往彰銀東三重分行辦理前揭帳戶之定期存款解約、提
    款287 萬元以及轉存287 萬元於本人當日開設之帳戶內等事
    實，惟矢口否認有何行使偽造私文書犯行，辯稱：上開戶名
    乙○○、帳號為00000000000-000 號帳戶實際上均係伊本人
    在使用，因伊從事靈骨塔銷售業務，為免因工作糾紛帳戶內
    薪資遭扣繳，不希望名下有財產，且伊信任和乙○○之夫妻
    關係，所以要求乙○○開立帳戶供伊本人使用。該帳戶內之
    款項均係伊本人工作收入，伊並無行使偽造私文書之犯意云
    云。經查：
（一）被告甲○○確有於上述時、地接續持乙○○印章2 枚，前
      往彰銀東三重分行辦理前開帳戶之定期存款解約、提款
      287 萬元以及轉存287 萬元於本人當日開設之帳戶內等事
      實，除據被告甲○○於本院審理中供認不諱外，並經告訴
      人乙○○於偵查中指述明確，以及於本院審理中以證人身
      分具結後證述綦詳，此外並有戶名乙○○、帳號為000000
      00000-000 號帳戶歷史交易查詢紀錄影本1 紙、定期性存
      款解約申請書（代存單）影本17紙、面額287 萬元之存摺
      類存款取款憑條影本1 紙、定期性存款憑條影本1 紙及戶
      名甲○○、帳號為00000000000- 000號帳戶存摺影本1 件
      在卷可稽，顯見被告甲○○確實有於前開時、地持乙○○
      印章2 枚，前往彰銀東三重分行填寫定期性存款解約申請
      書（代存單）、存摺類存款取款憑條，以辦理上開帳戶之
      定期存款解約、提款287 萬元以及轉存287 萬元於其本人
      當日開設之帳戶內等事實無誤。
（二）被告甲○○固坦承其於上開時、地接續蓋用乙○○之甲印
      章、乙印章與該帳戶原留存印鑑章不符之事實，惟又辯稱
      ：伊在使用的時候不知道印章不符，案發後伊才知道云云
      。惟查，戶名乙○○、帳號為00000000000-000 號帳戶開
      立後，該帳戶之印鑑章即由乙○○交由其母保管，從未擺
      放於臺北縣三重市○○街85號8 樓住處等情，業據告訴人
      乙○○於偵查中及於本院審理中以證人身分具結證述明確
      ，其於本院93年度訴字第1049號民事案件審理中，復委任
      訴訟代理人當庭提出該印鑑章1 枚，有該印鑑章蓋用之印
      文3 枚在卷可稽（附於該案件第92頁），顯見證人乙○○
      指稱該印鑑章從未交予被告甲○○一節，應非無稽，堪以
      採信。倘若前開帳戶確係乙○○受被告甲○○委託開立，
      事後全權交由被告甲○○使用，則被告甲○○豈可能從未
      持有、保管該印鑑章？甚至不知該帳戶之印鑑章究竟係何
      枚印章，而接連拿2 枚錯誤之印章交由銀行人員蓋用行使
      ？是被告辯稱該帳戶係其要求乙○○開立後供其本人使用
      一節，應為事後卸責之詞，實難認與事實相符。
（三）再查，被告甲○○與告訴人乙○○於92年6 月5 日簽訂離
      婚協議書，其中第3 條約定：「雙方各有名下之財產及債
      務，由名義人各自享有及負擔，與他方無涉；雙方均不得
      依民法第1030條之1 規定，向他方請求財產方配。」，有
      離婚協議書影本1 件在卷可稽（附於臺灣板橋地方法院檢
      察署93年度發查他字第24號案卷第20頁），被告甲○○亦
      坦承確實有與告訴人乙○○在92年6 月5 日簽定該離婚協
      議書之事實，倘若前開帳戶確為被告甲○○個人使用，且
      有大筆存款在帳戶內，其理應在簽定離婚協議書條款時，
      就此帳戶內之存款作特別約定，豈可能做出由名義人享有
      財產之約定？況且，縱使該帳戶確曾為被告甲○○本人全
      權使用，其於92年6 月5 日與告訴人乙○○就其等名下財
      產訂出協議內容，則自其等簽訂離婚協議書之日起之財產
      狀況，自應受此離婚協議書之約束。被告甲○○明知其與
      告訴人乙○○已約定各自名下之財產由名義人享有，前開
      戶名乙○○、帳號為00000000000-000 號帳戶內之財產理
      應由名義人乙○○享有，竟仍擅自在雙方辦理離婚登記之
      前1 天，即93年1 月14日將上開帳戶內之定存解約、提領
      ，對告訴人乙○○本人及彰銀東三重分行辦理客戶存、提
      款之正確性，自足以造成損害。
（四）被告甲○○雖又辯稱：上開帳戶內287 萬元中至少有150
      萬元是伊所有，並舉出證人丁榮聰及其本人誠泰銀行五常
      分行存摺部分交易明細影本、臺灣銀行往來明細資料為佐
      證。惟查，證人丁榮聰於本院93年度訴字第1049號民事案
      件審理中具結證稱：「依據我行事錄所載原告（甲○○）
      曾經因和解案子於民國92年6 月9 日、7 月7 日、8 月7
      日到我律師事務所去，... 兩造之間是有達成和解，對方
      同意給付原告150 萬元，分3 次以現金每次給付50萬元，
      給付日期就是如上開陳述之3 個日期。... 嗣後約定到我
      律師事務所去付款，我有親眼見到原告收到款項。」、「
      （問：原告拿到150 萬元後，有無定存在被告〈乙○○〉
      的帳戶？）不清楚」等語（見該案卷第118 、119 頁），
      是依證人丁榮聰所言，僅能證明被告甲○○於上開時間內
      共有150 萬元之和解金收入，尚難遽以推論被告甲○○有
      將其所有之150 萬元存入前述戶名乙○○、帳號為000000
      00000-000 號帳戶內。至於被告甲○○於該民事案件審理
      中所提出之誠泰銀行五常分行存摺部分交易明細影本、臺
      灣銀行往來明細資料（附於該民事案卷第104-107 頁），
      經與戶名乙○○、帳號為00000000000-000 號帳戶定期存
      款明細資料比對結果，亦無一金額相符，是被告甲○○所
      提出之上開證據，僅能證明其曾有該等收入，並無從證明
      被告辯稱戶名乙○○、帳號為00000000000-000 號帳戶係
      告訴人乙○○事先同意開立後全權借其使用之辯詞為真，
      尚難遽以為有利被告甲○○之認定。
（五）綜上所述，被告甲○○前開所辯應為事後卸責推諉之詞，
      不足採信，本件事證已臻明確，被告甲○○之犯行洵堪認
      定。
二、核被告甲○○所為，係犯刑法第216 條、第210 條之行使偽
    造私文書罪。其盜用印章行為係偽造私文書之部分行為，偽
    造私文書之低度行為又為行使偽造私文書之高度行為所吸收
    ，均不另論罪。其委請不知情之銀行行員蓋用乙○○之印章
    ，為間接正犯。被告甲○○基於同一偽造私文書加以行使之
    犯意，於密接之時間內盜用乙○○之甲印章（蓋有2 枚印文
    ），接續偽造乙○○名義之定期性存款解約申請書（代存單
    ）共17張，繼而盜用乙○○之乙印章（蓋有1 枚印文）偽造
    前開定期性存款解約申請書（代存單）17張及偽造乙○○名
    義之存摺類存款取款憑條1 張，偽造完成後復持向銀行行員
    行使，應為接續犯。爰審酌被告之素行尚可，有臺灣高等法
    院被告全國前案紀錄表1 件在卷可稽，其犯罪之動機、目的
    、手段、與被害人之關係、所生危害及犯後未能坦承犯行之
    態度等一切情狀，量處如主文所示之刑，並諭知易科罰金之
    折算標準。至被告甲○○偽造乙○○名義之定期性存款解約
    申請書（代存單）17張及存摺類存款取款憑條1 張，因已由
    被告甲○○交付與銀行行員行使而非屬於被告甲○○所有之
    物，其上盜用乙○○甲印章、乙印章之印文並非偽造之印文
    ，均不為沒收之宣告，附此敘明。
據上論斷，應依刑事訴訟法第299 條第1 項前段，刑法第216 條
、210 條、第41條第1 項前段，罰金罰鍰提高標準條例第2 條，
判決如主文。
本案經檢察官張云綺到庭執行職務。
中　　華　　民　　國　　94　　年　　3 　　月　　7 　　日
                  刑事第十八庭  審判長法  官  連 育 群
                                      法  官  曾 淑 娟
                                      法  官  楊 志 雄
以上正本證明與原本無異。
如不服本判決應於送達後10日內向本院提出上訴狀。
                                      書記官　蘇 宥 維
中　　華　　民　　國　　94　　年　　3 　　月　　7 　　日
附錄本案論罪科刑法條全文
中華民國刑法第210條
(偽造變造私文書罪)
偽造、變造私文書，足以生損害於公眾或他人者，處5 年以下有
期徒刑。
中華民國刑法第216條
(行使偽造變造或登載不實之文書罪)
行使第210 條至第215 條之文書者，依偽造、變造文書或登載不
實事項或使登載不實事項之規定處斷。
